臺灣高等法院民事判決　　　　　　　　　99年度上字第1212號
　　上　訴　人　張瓊慧
　　訴訟代理人　陳達成律師
　　被　上訴人　蕭牡丹
　　　　　　　　簡洞森
　　　　　　　　簡晨安
　　　　　　　　簡晨聿
　　兼上三人共同
　　訴訟代理人　張育菱
上列當事人間損害賠償事件，上訴人對於中華民國99年9月23日
臺灣板橋地方法院99年度重訴字第233號第一審判決提起上訴，
本院於100年2月8日言詞辯論終結，判決如下：
    主  文
原判決關於命上訴人給付被上訴人簡晨安超過新臺幣捌拾參萬參
仟壹佰壹拾玖元本息、被上訴人簡晨聿超過新台幣玖拾壹萬玖仟
柒佰參拾伍元本息，及各該部分假執行宣告暨訴訟費用之裁判均
廢棄。
上訴人其餘上訴駁回。
第一、二審訴訟費用由被上訴人簡晨安、簡晨聿負擔十分一，餘
由上訴人負擔。
    事實及理由
一、被上訴人主張：上訴人於民國98年2月8日凌晨與被害人簡昱
    昕、簡昱昕之友人王世豐等飲酒聚餐後，駕駛上訴人胞姐所
    有車號3713-KE之自小客車，簡昱昕坐在副駕駛座，王世豐
    坐在後座，於同日4時30分許，沿高雄縣大寮鄉○○路由西
    往東方向行駛，途經「大來加油站」前方，因酒醉疏未注意
    ，左前車身部位擦撞中央分隔島後翻覆，致簡昱昕上半身遭
    甩出副駕駛座窗外，頭、胸、腹部撞擊地面、汽車副駕駛座
    窗框等處，受有頭部挫創傷、胸壁（左鎖骨下部）挫傷、腹
    部擦挫傷等傷害，並因顱內出血當場死亡。被上訴人蕭牡丹
    、簡洞森為簡昱昕之父母，簡晨安、簡晨聿為簡昱昕之女、
    分別受有扶養費新台幣（下同）583,588元、703,036元、63
    3,119元、719,735元及慰撫金各100萬元之損害，張育菱則
    為簡昱昕之配偶，受有扶養費703,036元、殯葬費181,450元
    及慰撫金100萬元之損害，爰依侵權行為法律關係，起訴聲
    明：(一)上訴人應分別給付簡洞森、蕭牡丹、簡晨安、簡晨聿
    、張育菱1,583,588元、1,703,036元、1,633,119元、1,223
    ,546元、1,884,486元，及均自起訴狀繕本送達翌日即起至
    清償日止，按年息5%計算之利息；(二)願供擔保請准宣告假執
    行。經原審認定簡洞森、蕭牡丹、簡晨安、簡晨聿分別受有
    扶養費449,882元、539,807元、633,120元、723,546元及慰
    撫金各50萬元損害，張育菱則受有扶養費702,842元、殯葬
    費181,450元及慰撫金100萬元損害，扣除各領取之強制汽車
    保險金30萬元，判決上訴人應依序給付簡洞森、蕭牡丹、簡
    晨安、簡晨聿、張育菱649,882元、739,807元、833,120元
    、923,546元、1,584,292元之本息，並就勝訴部分宣告假執
    行。上訴人提起上訴，被上訴人就其敗訴部分則未據聲明不
    服。
二、上訴人固不否認其於上開時地與簡昱昕同車發生車禍，簡昱
    昕傷重死亡等情，惟辯稱：當時其坐在副駕駛座，已酒醉不
    省人事，是由簡昱昕駕車，正面碰撞安全島，車輛因此翻覆
    ，被上訴人所受損害與其無涉等語答辯，聲明：(一)原判決廢
    棄；(二)廢棄部分，被上訴人在第一審之訴及假執行聲請駁回
    。
三、本件被害人簡昱昕於前揭時、地，因系爭汽車翻覆事故，受
    有前述傷害而致死亡等情，為兩造所不爭執，並有診斷證明
    書、道路交通事故現場圖、調查報告表及事故現場照片附於
    刑事偵查及相驗案卷可稽（見臺灣高雄地方法院檢察署98年
    度偵字第10011號卷第17-19、24-26頁、同署98年度相字第
    268號卷第17-19頁），業經本院調閱臺灣高雄地方法院（下
    稱高雄地院）98年度交上易字第110號案卷查明無訛。上訴
    人雖稱系爭汽車乃「直接撞擊」中央分隔島，在車輛向右翻
    覆時，被擠壓在「車頂著地部分」，再撞擊到方向盤，遭簡
    昱昕往右傾倒而壓著，簡昱昕胸部受有挫創傷，即係撞擊方
    向盤所致，而其胸部則無上開傷勢。且副駕駛座前方之擋風
    玻璃碎裂，正駕駛座上方之擋風玻璃則無碎裂痕跡，而其就
    醫時，頭髮顏面有玻璃碎片，簡昱昕則無，足見是簡昱昕駕
    車，其坐在副駕駛座云云，提出大東醫院乙種診斷證明書、
    相驗筆錄及事故現場照片為證。然據證人即員警郝心平於高
    雄地院98年度交易字第71號上訴人所涉過失致死等案件審理
    時證稱：其據報到場時，看到系爭汽車已翻覆，簡昱昕上半
    身遭甩出副駕駛座窗外而貼著地面，下半身則在副駕駛座，
    至於上訴人之下半身則在正駕駛座，而上半身是在靠近簡昱
    昕之位置（見交易字卷第19-22頁）；證人即消防隊員陳慶
    峰於同案審理時亦證稱：其據報到場時，看見系爭汽車車身
    翻覆，簡昱昕上半身已在車外，頭、臉部貼著地面，因為另
    一邊的車門是鎖死的，也無法由該處窗口進行搶救，所以就
    從簡昱昕所在的車窗進行搶救。其先檢查確認簡昱昕有瞳孔
    放大現象，且已無呼吸心跳，就將簡昱昕拉出車外，發現簡
    昱昕下半身處壓著上訴人，上訴人當時呈現腦傷患者常見之
    躁動症狀，頭朝著車體裡面，腳在另一邊，沒有看到他們有
    繫安全帶等語（見同上交易字卷第24頁），核與相驗卷所附
    事故現場照片顯示汽車於事故後呈翻覆狀態，簡昱昕上半身
    露出副駕駛座窗外，頭部緊貼地面，而胸、腹部則靠著副駕
    駛座之窗框，下半身著繫有咖啡色皮帶藍色外褲，另一名下
    半身穿著未繫皮帶之牛仔褲且赤腳之人應係上訴人，下半身
    位在正駕駛座，身體向副駕駛座方向倒臥之情況相符（見相
    驗卷第18頁右上及左下照片）。參以道路中央分隔島有斜向
    上方之痕跡，而系爭汽車除左前保險桿碎裂外，左前車頭及
    車燈均保持完整，右側車頭則無撞擊痕跡（見相驗卷第17頁
    下方照片），可知系爭汽車係左前車身擦撞及中央分隔島後
    向上向右側翻半圈，車內之人均先承受向上順時鐘繼而向下
    之力道，故車內之人將朝右邊方向倒臥，再審酌事故發生後
    ，簡昱昕之上半身甩出副駕駛座窗外，下半身留在副駕駛座
    ，上訴人上半身朝副駕駛座方向，下半身尚在正駕駛座之姿
    勢，顯示本案車禍事故發生前，上訴人及簡昱昕應分別坐於
    汽車之正駕駛與副駕駛座。而大東醫院診斷證明固記載死者
    簡昱昕送醫時「胸部挫創傷」，然經高雄地院檢察署所為勘
    驗，乃一處左鎖骨下部擦挫傷，有檢驗報告書可稽（相驗卷
    第27頁背面），依車輛翻覆情形及簡昱昕上半身衝出車外著
    地傷亡姿勢，其間甚有可能受到局部擦挫傷，此外，因系爭
    車輛係左前側撞及分隔島隨即向上翻轉，駕駛未強烈碰撞正
    前方之方向盤亦非無可能，自難以上訴人胸部無傷勢乙節，
    即認事故當時非其開車。再依上訴人所提汽車照片，右側車
    前玻璃固然受損較重，惟正駕駛座上亦殘留玻璃碎屑（見本
    院卷第50頁），而上訴人及簡昱昕於案發時，均向右側傾移
    ，簡昱昕上身已在車外，縱簡昱昕頭部無玻璃碎片，上訴人
    則有，仍難以此認定其非汽車駕駛人。而上訴人稱其於車禍
    後約5點35分經醫院檢測血液中之酒精濃度達289.8mg/dl，
    反推於車禍發生時約4點30分，其開始駕車時約3點30分許，
    已呈現不省人事之狀態，無駕車可能云云，惟對於酒精之容
    忍力及反應因人而異，上訴人未就此提出其他證據，尚難採
    信。至上訴人稱王世豐為簡昱昕友人，於刑案中證稱為其開
    車乃偏頗虛偽之詞，且以其等先前聚餐地點為高雄市鳳山區
    ○○○路之「螺肉兄海產店」，凌晨3點30分離開，4時30分
    始發生本件事故，而失事地點距上述海產店僅2.3公里，車
    程僅數分鐘，應有另赴他處，此時開車者即非上訴人云云，
    惟依上述說明，已足認定案發當時，系爭汽車為上訴人所駕
    駛，不論王世豐證詞是否屬實，或上訴人等離開海產店後是
    否曾另至他處，均不影響本案之認定。
四、按汽車、機車或其他非依軌道行駛之動力車輛，在使用中加
    損害於他人者，駕駛人應賠償因此所生之損害。但於防止損
    害之發生，已盡相當之注意者，不在此限，民法第191條之2
    定有明文。又汽車駕駛人飲用酒類後，其血液中酒精濃度超
    過0.05%以上，不得駕車；汽車行駛時，駕駛人應注意車前
    狀況並隨時採取必要之安全措施，亦為道路交通安全規則第
    114條第2款、第94條第3項規定甚明。查本件上訴人於事故
    發生後經送醫救治，醫師測得其血液所含酒精濃度為289.8M
    G/DL即0.2898%（經換算成吐氣所含酒精濃度約為每公升1.4
    5毫克），有高雄縣警察局林園分局林園車禍處理小組委託
    醫院實施血液中酒精濃度檢驗報告暨附長庚紀念醫院臨床病
    理檢驗報告單可稽（見前述偵字卷第21頁），其明知或可得
    而知注意力、操控力均受酒精影響而顯著降低，已達不能安
    全駕駛動力交通工具程度之情況下，猶駕駛系爭汽車致生本
    件事故，造成簡昱昕死亡之結果，並經刑事判決認犯不能安
    全駕駛動力交通工具及過失致人於死罪確定，上訴人又未能
    證明已盡注意義務，自應賠償被上訴人因此所受之損害。
五、按不法侵害他人致死者，對於支出醫療及增加生活上需要之
    費用或殯葬費之人，應負損害賠償責任；被害人對於第三人
    負有法定扶養義務者，加害人對於該第三人亦應負損害賠償
    責任；再不法侵害他人致死者，被害人之父、母、子、女及
    配偶，雖非財產上之損害，亦得請求賠償相當之金額，分為
    民法第192條第1、2項及第194條所明定。查簡洞森、蕭牡丹
    為簡昱昕之父母，簡晨安、簡晨昱為簡昱昕之子女，張育菱
    則為簡昱昕之配偶，均為簡昱昕所負法定扶養義務之人，其
    等主張因簡昱昕之死亡受有扶養費之損害，簡洞森、蕭牡丹
    、簡晨安、簡晨昱依序為449,882元、539,807元、633,119
    元、719,735元及非財產上損害各50萬元，張育菱之扶養費
    損害則為703,036元、非財產上損害100萬元及殯葬費支出18
    1,450元等情，為上訴人所不爭執，扣除各領取強制汽車責
    任保險金30萬元後，簡洞森、蕭牡丹、簡晨安、簡晨昱依序
    請求賠償649,882元、739,807元、833,119元、919,735元，
    張育菱請求1,584,486元，原判決判命上訴人給付，核無不
    合，惟就簡晨安、簡晨昱所受扶養費損害部分，卻判命上訴
    人給付633,120元、723,456元，分別逾其等之請求1元、3,7
    21元。
六、綜上所述，簡洞森、蕭牡丹、簡晨安、簡晨昱、張育菱依侵
    權行為法律關係，請求上訴人分別給付649,882元、739,807
    元、833,119元、919,735元、1,584,292元及自起訴狀繕本
    送達翌日即98年7月18日起至清償日止，按年息5%計算之利
    息，即無不合。上開應准許部分，原審判命上訴人給付，並
    為假執行之宣告，核無違誤，上訴意旨，就此部分仍執陳詞
    ，指摘原判決不當，聲明廢棄，為無理由，應駁回其上訴。
    至原判決超過上開應准許部分，原審為上訴人敗訴判決，並
    為假執行之宣告，核屬訴外裁判，自有未洽。上訴意旨就此
    部分指摘原判決不當，為有理由，應予廢棄。
七、兩造其餘主張陳述及所提之證據，經本院審酌後，認均不足
    以影響本判決之結果，爰不予一一論述，附此敘明。
八、據上論結，本件上訴為一部有理由，一部無理由。依民事訴
    訟法第450條、第449條第1項、第79條，判決如主文。
中    華    民    國    100    年    2    月    22    日
                  民事第九庭
                      審判長法  官  黃熙嫣
                            法  官  李國增
                            法  官  陳玉完
正本係照原本作成。
被上訴人均不得上訴。
上訴人如不服本判決，應於收受送達後20日內向本院提出上訴書
狀，其未表明上訴理由者，應於提出上訴後20日內向本院補提理
由書狀（均須按他造當事人之人數附繕本）上訴時應提出委任律
師或具有律師資格之人之委任狀；委任有律師資格者，另應附具
律師資格證書及釋明委任人與受任人有民事訴訟法第466條之1第
1項但書或第2項（詳附註）所定關係之釋明文書影本。如委任律
師提起上訴者，應一併繳納上訴審裁判費。
中    華    民    國   100    年    2     月    24    日
                             書記官  鎖瑞嶺
附註：
民事訴訟法第466條之1（第1項、第2項）：
對於第二審判決上訴，上訴人應委任律師為訴訟代理人。但上訴
人或其他法定代理人具有律師資格者，不在此限。
上訴人之配偶、三親等內之血親、二親等內之姻親，或上訴人為
法人、中央或地方機關時，其所屬專任人員具有律師資格並經法
院認為適當者，亦得為第三審訴訟代理人。